【裁判字號】    99,訴,1045
【裁判日期】    990730
【裁判案由】    毒品危害防制條例
【裁判全文】
臺灣臺北地方法院刑事判決              99年度訴字第1045號
公  訴  人  臺灣臺北地方法院檢察署檢察官
被      告  甲○○
上列被告因違反毒品危害防制條例案件，經檢察官提起公訴（九
十九年度毒偵字第九五六號），被告於準備程序中就被訴事實為
有罪之陳述，經本院合議庭裁定改依簡式審判程序審理後，判決
如下：
    主  文
甲○○施用第一級毒品，處有期徒刑柒月。
    事  實
一、甲○○前於民國九十三年間因施用毒品案件，經本院以九十
    三年度毒聲字第六二三號裁定令入勒戒處所施以觀察、勒戒
    後，認有繼續施用毒品之傾向，再以九十四年度毒聲字第一
    三七號裁定令入戒治處所施以強制戒治，於九十四年十二月
    六日強制戒治執行完畢釋放，並經臺灣臺北地方法院檢察署
    檢察官以九十五年度戒毒偵字第一四號為不起訴處分確定。
    另於九十八年間因施用毒品案件，經本院以九十八年度訴字
    第一九一五號判決判處有期徒刑六月確定（不構成累犯）。
    詎其猶不知悛悔，竟基於施用第一級毒品海洛因之犯意，於
    九十九年一月十五日凌晨某時許，在不詳地點，將海洛因摻
    水以針筒注射方式施用第一級毒品海洛因。嗣於九十九年一
    月十六日凌晨零時三十分，因另涉毒品案件遭通緝，為警逮
    捕，並經其同意採集尿液送驗後，檢驗結果呈嗎啡、可待因
    陽性反應，始查悉上情。
二、案經臺北縣政府警察局中和第一分局報告臺灣臺北地方法院
    檢察署檢察官偵查起訴，甲○○於準備程序進行中，就被訴
    事實為有罪之陳述後，經本院合議庭裁定改由受命法官獨任
    進行簡式審判程序。
    理  由
一、前揭事實，業據被告甲○○於偵查中檢察官訊問時、本院準
    備程序中及審理時坦承不諱（見臺灣臺北地方法院檢察署九
    十九年度毒偵字第九五六號卷第一五頁至第一六頁、本院卷
    第二四頁至第二八頁反面），且被告於前揭時、地為警查獲
    後所採集之尿液經送鑑定結果，以ＥＩＡ酵素免疫分析法及
    ＧＣ／ＭＳ氣相層析質譜儀鑑驗結果，確呈鴉片類及海洛因
    代謝物可待因、嗎啡陽性反應，此有臺灣檢驗科技股份有限
    公司九十九年二月九日濫用藥物檢驗報告、臺北縣政府警察
    局查獲毒品案件尿液檢體監管紀錄表等件在卷（見同上偵查
    卷第二頁、第三頁）可證，足徵被告任意性自白核與事實相
    符，堪以採信。
二、又被告前於九十三年間因施用毒品案件，經本院以九十三年
    度毒聲字第六二三號裁定令入勒戒處所施以觀察、勒戒後，
    認有繼續施用毒品之傾向，再以九十四年度毒聲字第一三七
    號裁定令入戒治處所施以強制戒治，於九十四年十二月六日
    強制戒治執行完畢釋放，並經臺灣臺北地方法院檢察署檢察
    官以九十五年度戒毒偵字第一四號為不起訴處分確定。另於
    九十八年間因施用毒品案件，經本院以九十八年度訴字第一
    九一五號判決判處有期徒刑六月確定乙情，有臺灣高等法院
    被告前案紀錄表（見本院卷第三頁至第一一頁）在卷可參。
    復按，施用第一級毒品為犯罪行為，毒品危害防制條例第十
    條第一項定有處罰明文。故施用第一級毒品者，依前揭規定
    本應科以刑罰，惟基於刑事政策，對合於一定條件之施用者
    ，則依同條例第二十條、第二十三條之規定，施以觀察、勒
    戒或強制戒治之保安處分。又毒品危害防制條例於九十二年
    七月九日修正公布，自九十三年一月九日施行。其中第二十
    條、第二十三條將施用毒品之刑事處遇程序，區分為「初犯
    」及「五年內再犯」、「五年後再犯」。依其立法理由之說
    明：「初犯」，經觀察、勒戒或強制戒治後，應為不起訴處
    分或不付審理之裁定；「五年內再犯」者，因其再犯率甚高
    ，原實施之觀察、勒戒及強制戒治既已無法收其實效，爰依
    法追訴或裁定交付審理。至觀察、勒戒或強制戒治執行完畢
    釋放後，「五年後再犯」者，前所實施之觀察、勒戒或強制
    戒治已足以遮斷其施用毒品之毒癮，為期自新及協助其斷除
    毒癮，仍適用「初犯」規定，始應先經觀察、勒戒、強制戒
    治之程序。從而依該次修正後之規定，僅限於「初犯」及「
    五年後再犯」二種情形，應先經觀察、勒戒或強制戒治之程
    序，此乃該條例第十條之例外規定。倘被告於五年內已再犯
    ，經依法追訴處罰，縱其第三次（或第三次以上）再度施用
    毒品之時間，在初犯經觀察、勒戒或強制戒治執行完畢釋放
    五年以後，因與單純之「五年後再犯」之情形有別，不合於
    「五年後再犯」之例外規定；且因已於「五年內再犯」，顯
    見其再犯率甚高，原實施觀察、勒戒或強制戒治，已無法收
    其實效，即應回歸原則性規定，由檢察官逕行起訴，依該條
    例第十條處罰等，有最高法院九十五年度臺非字第一六一號
    、第一九０號、第二四六號判決、第二九六號、第三一０號
    、九十六年度臺非字第二三六號判決意旨，以及最高法院九
    十五年度第七次刑事庭會議決議、九十七年度第五次刑事庭
    會議決議可資參佐。是以，被告本件既係於強制戒治後五年
    內再犯，是其施用海洛因之犯行，揆諸前開說明，應依法追
    訴處罰。從而，本件事證明確，被告施用第一級毒品之犯行
    明確，應依法論科。
三、按施用海洛因後會影響記憶能力及自主神經系統，判斷力及
    意志力亦均受限制，甚至引起精神錯亂，抑制呼吸，並具有
    成癮性、濫用性，戒解不易，嚴重戕害人之身心健康，危害
    社會，故依據毒品危害防制條例第二條第二項第一款為第一
    級毒品，不得非法施用、持有。故核被告所為，係犯毒品危
    害防制條例第十條第一項施用第一級毒品罪。被告施用第一
    級毒品海洛因前後持有海洛因之低度行為，應為施用之高度
    行為吸收，不另論罪。爰審酌被告前已有施用毒品等刑事前
    案紀錄，素行不佳，且不思進取，卻耽溺於戕身之物，前經
    勒戒、強制戒治後，仍未能把握自新機會徹底戒除施用毒品
    之惡習，而再施用足以導致人體機能發生依賴性、成癮性及
    抗藥性等障礙之第一級毒品海洛因，戕害自身健康，漠視法
    令禁制，而犯本件犯行，可見其對於毒品之依賴性非微，自
    我把持、控制之能力亦屬不佳，惟念諸尚能坦承犯行，犯後
    態度尚可，暨其犯罪動機、手段、施用毒品之次數等一切情
    狀，爰量處如主文所示之刑，以資懲儆。
據上論斷，應依刑事訴訟法第二百八十四條之一、第二百七十三
條之一第一項、第二百九十九條第一項前段，毒品危害防制條例
第十條第一項，判決如主文。
本案經檢察官蔡偉逸到庭執行職務。
中    華    民    國    99    年    7     月    30    日
                  刑事第五庭    法  官  鄭昱仁
上正本證明與原本無異。
如不服本判決應於收受送達後10日內向本院提出上訴書狀，並應
敘述具體理由；其未敘述上訴理由者，應於上訴期間屆滿後20日
內向本院補提理由書（均須按他造當事人之人數附繕本）「切勿
逕送上級法院」。
                                書記官  宋德華
中    華    民    國    99    年    8     月    2     日
附錄本案論罪科刑法條
毒品危害防制條例第10條
施用第一級毒品者，處 6 月以上 5 年以下有期徒刑。
施用第二級毒品者，處 3 年以下有期徒刑。

司法院資訊處製作；財團法人民間司法改革基金會備份。
